【裁判字號】    89,上訴,3318
【裁判日期】    890713
【裁判案由】    偽造貨幣
【裁判全文】
臺灣高等法院刑事判決                          八十九年度上訴字第三三一八號
    上  訴  人  臺灣臺北地方法院檢察署檢察官
    被      告  乙○○
    指定辯護人  本院甲○
右上訴人因被告偽造貨幣案件，不服臺灣臺北地方法院八十九年度訴字第七００號，
中華民國八十九年七月十三日第一審判決（起訴案號：臺灣臺北地方法院檢察署八十
八年度偵字第二七０三五號）提起上訴，本院判決如左：
    主  文
原判決撤銷。
乙○○意圖供行使之用而收集偽造之通用紙幣，處有期徒刑壹年陸月。
扣案偽造面額新台幣伍佰元之通用紙幣貳張（號碼均為ＬＵ六五六五五八ＨＫ）均沒
收。
    事  實
一、乙○○曾因妨害自由案件，經臺灣臺北地方法院判處有期徒刑六月，緩刑四年，
    仍不知警惕，明知「丙○○」持有大量之偽鈔，竟意圖供行使之用，於民國（下
    同）八十八年十二月九日晚上十一時許，在臺北市○○區○○街夜市附近，向「
    丙○○」借得偽造面額新台幣（以下同）五百元之通用紙幣二張（號碼均為ＬＵ
    六五六五五八ＨＫ），而收集之，並放置於隨身攜帶之皮夾內俟機使用。嗣於八
    十八年十二月十一日上午十時五十分許，在台灣台北地方法院檢察署地下室候訊
    室，為該署法警查獲，並扣得上揭偽造之通用紙幣二張。
二、案經臺灣臺北地方法院檢察署法警室報告該署檢察官偵查起訴。
    理  由
一、訊據被告乙○○對於在右開時地，向「丙○○」借得上揭偽造之五百元紙幣二張
    放置於隨身攜帶之皮夾內，並於八十八年十二月十一日上午十時五十分許，在台
    灣台北地方法院檢察署地下室候訊室，為該署法警查獲之事實固不諱言，惟否認
    有何收集偽造貨幣之犯行，辯稱：伊不知該紙幣係偽鈔云云。經查：
（一）扣案面額五百元之紙幣二張經中央印製廠鑑定結果確係偽鈔，均係以彩色噴墨
      方式仿製，紙質與真鈔不同；安全線先以噴墨方式印在正面紙張後面，再與背
      面紙張裱合而成，無水印等情，有中央印製廠八十九年十月十二日中印發字第
      八九Ａ一二五三號書函在卷可稽（附本院卷），並經本院勘驗屬實，製有勘驗
      筆錄在卷為憑，則扣案之紙幣確屬偽造之通用紙幣。
（二）被告坦承以前向「丙○○」借過錢二次，使用時被發現為偽鈔後，伊始知「丙
      ○○」交付者為偽鈔，乃將之燒燬等情，已據被告於偵審中坦承不諱言（見偵
      查卷第三十五頁、本院八十九年十一月十六日筆錄），則被告前二次行為因無
      偽鈔扣案，且被告否認知情，復無其他積極證據，依「罪證有疑，利於被告」
      之證據法則，固得認為被告不知情，惟其既因此而得知「丙○○」持有大量之
      偽鈔，則其於八十八年十二月九日晚上十一時許再向「丙○○」借錢時，衡情
      當知「丙○○」所交付者為偽鈔，此由被告坦承此次向「丙○○」所借之前揭
      二張偽鈔與「丙○○」以前所給的相同（見偵查卷第三十五頁反面）即明，而
      被告於收集後，復將上開偽鈔置於皮夾內攜出，是被告當知扣案之二張紙幣為
      偽鈔，其有行使該偽鈔之意圖無訛。被告辯稱：伊不知該紙幣係偽鈔云云，顯
      不足採。被告確有收集偽造通用紙幣之事實，自堪認定。
二、按被告意圖供行使之用而收集偽造新臺幣五百元紙鈔二張，核其所為，係犯刑法
    第一百九十六條第一項之意圖供行使之用而收集偽造通用紙幣罪。又被告僅收集
    偽造新臺幣五百元紙鈔二張，且其本人並無偽造通用貨幣或意圖供行使之用而收
    集或交付偽造通用紙幣罪之前科，就本件全部犯罪之情節觀之，尚非極為重大，
    在客觀上若量處最輕之刑，仍嫌過重，情輕法重，犯罪之情狀非無可憫，爰依刑
    法第五十九條之規定減輕其刑。
三、原審未予詳查，遽認被告之犯罪不能證明，而為被告無罪之諭知，尚難謂洽。檢
    察官上訴意旨指摘原判決諭知被告無罪顯有不當等語，非無理由，自應由本院將
    原判決撤銷改判。爰審酌被告收集五百元偽鈔二張、犯罪動機、目的、手段、對
    社會造成之危害及其犯罪後否認犯行之態度等一切情狀，量處如主文第二項所示
    之刑，以示懲儆。扣案偽造面額五百元之通用紙幣二張（號碼均為ＬＵ六五六五
    五八ＨＫ），均應依刑法第二百條之規定宣告沒收。
據上論斷，應依刑事訴訟法第三百六十九條第一項前段、第三百六十四條、第二百九
十九條第一項前段、刑法第一百九十六條第一項、第五十九條、第二百條，罰金罰鍰
提高標準條例第一條前段，判決如主文。
本案經檢察官彭坤業到庭執行職務。
中      華      民      國    九十      年      三      月      六      日
                              臺灣高等法院刑事第四庭
                                  審判長法  官  蔡  永  昌
  法  官  許  宗  和
                                        法  官  徐  昌  錦
右正本證明與原本無異。
如不服本判決應於收受送達後十日內向本院提出上訴書狀，其未敘述上訴之理由者並
得於提起上訴後十日內向本院補提理由書（均須按他造當事人之人數附繕本）。
                                        書記官  吳  金  來
中      華      民      國    九十      年      三      月      六      日
附錄    本判決論罪科刑法條：
中華民國刑法第一百九十六條第一項
行使偽造、變造之通用貨幣、紙幣、銀行券，或意圖供行使之用而收集或交付於人者
，處三年以上十年以下有期徒刑，得併科五千元以下罰金。


司法院資訊處製作；財團法人民間司法改革基金會備份。
